【裁判字號】    94,交簡上,152
【裁判日期】    950208
【裁判案由】    過失傷害
【裁判全文】
臺灣臺南地方法院刑事判決           94年度交簡上字第152號
上  訴  人  臺灣臺南地方法院檢察署檢察官
上  訴  人  乙○○
即  被  告
上列上訴人因被告過失傷害案件，不服本院中華民國94年10月31
日94年度交簡字第1698號刑事簡易判決（檢察官聲請簡易判決處
刑案號：94年度調偵字第 468號），本院管轄之第二審合議庭判
決如下：
    主  文
原判決撤銷。
乙○○因過失傷害人，處拘役肆拾日，如易科罰金，以佰元折
算壹日。
    事  實
一、乙○○於民國九十四年一月十四日上午六時二十三分許，手
    推其販賣早餐所用之手推車，沿臺南市○○路由北往南方向
    步行，至同路四０九號前時，本應注意慢車行駛，應遵守道
    路交通標線之指示，並應在劃設之慢車道上靠右順序行駛，
    且不得侵入快車道，而依當時天候為晴、光線為晨光、路面
    以柏油鋪裝、乾燥而無缺陷、視距良好、無障礙物之現場狀
    況，客觀上亦無不能注意之情狀，詎乙○○疏未注意，為閃
    避停放於同向前方路邊停車格內之車輛，竟手推其手推車跨
    越該路段之快慢車道分隔線，而侵入該路段北往南方向快車
    道之右側；適有甲○○○騎乘車牌號碼ＶＨＵ－６９８號輕
    機車亦沿同路由北往南駛至該處，渠本應注意汽車（含機車
    ，以下同）行駛時，駕駛人應注意車前狀況，並隨時採取必
    要之安全措施，而依當時現場狀況，客觀上亦無不能注意之
    情狀，惟甲○○○亦疏未注意乙○○所推之手推車業已違規
    侵入快車道，以致渠所騎乘之上開輕機車撞及乙○○之手推
    車，甲○○○因而人車倒地，受有第一腰椎爆裂性骨折之傷
    害。乙○○肇事後停留現場等待員警到場處理，並於有偵查
    權限之公務員尚未發覺其為肇事者前，主動對到場處理員警
    表明為肇事人，自首而接受裁判。
二、案經甲○○○訴由臺灣臺南地方法院檢察署檢察官偵查後聲
    請以簡易判決處刑。
    理  由
一、訊據被告即上訴人（以下簡稱被告）乙○○對其手推販賣早
    餐所用之手推車於上開時、地，為閃避停放於路旁之車輛，
    違規跨越路面所漆白色快慢車道分隔標線，而遭告訴人甲○
    ○○騎乘車牌號碼ＶＨＵ－６９８號輕機車自後撞及，致告
    訴人受傷等情，均坦承不諱，核與告訴人於警詢、偵查中所
    陳情節大致相符（見警卷第三頁、偵查卷第六頁），此外復
    有道路交通事故現場圖、道路交通事故調查報告表（一）、
    （二）各一紙及現場照片二十幀（見警卷第五至十七頁）在
    卷可資佐證，足見被告自白其就本件車禍之發生與有過失，
    與事實相符，應可採信。按道路交通規則所稱慢車，包括人
    力行駛車輛及獸力行駛車輛，其中「人力行駛車輛」，係指
    腳踏車、三輪貨車、手拉貨車、板車等，道路交通安全規則
    第六條第一款定有明文；而被告販賣早餐所用之手推車既全
    憑被告一人之力推動，自屬「人力行駛車輛」，而為「慢車
    」無誤。又慢車行駛，應遵守道路交通標線之指示，並應在
    劃設之慢車道上靠右順序行駛，且不得侵入快車道行駛；另
    汽車行駛時，駕駛人應注意車前狀況，並隨時採取必要之安
    全措施，道路交通規則第一百二十四條、第九十四條第三項
    定有明文。查被告推動手推車行駛於道路，而告訴人則為領
    有適當駕駛執照之人，此亦經員警於道路交通事故調查報告
    表（二）記載明確，被告與告訴人二人對上開規定均應知之
    甚稔，分別為被告推動手推車、告訴人騎乘輕機車行駛於道
    路應行注意之事項，而本件車禍發生當時，天候為晴、光線
    為晨光、路面以柏油鋪裝、乾燥而無缺陷、道路無障礙物、
    視距良好，有前引道路交通事故調查報告表（一）在卷可稽
    ，是依當時情況，被告及告訴人於客觀上均無不能注意之情
    事，詎被告疏未注意，貿然跨越車道分隔線而將其手推車推
    入該路段之快車道，而告訴人於警詢中既稱事故發生前看見
    「前方有黑黑的東西」、「我有看見對方該手推車在我車前
    方」等語，但仍自後追撞被告所推之手推車，足見被告所推
    之手推車業已違規行駛於快車道，而告訴人發覺被告所推之
    手推車業已侵入快車道後，亦未採取閃避或煞車等必要之安
    全措施，渠二人均顯然違背上開注意義務，就本件車禍之發
    生均有過失至明。至於，卷附道路交通事故調查報告表（一
    ）記載本件事故發生位置為一般車道云云，此與卷附現場照
    片、現場圖所示現場狀況不符，顯係誤載。另本件車禍肇事
    原因經送臺灣省臺南區車輛行車事故鑑定委員會鑑定結果，
    認告訴人駕駛輕型機器腳踏車，未注意車前狀況，為肇事主
    因（見警卷第二至三頁，該委員會臺南區九四０一九四案鑑
    定意見書），雖與事實相符，可資憑信，但該委員會鑑定意
    見以被告為行人，其步行於道路違反道路交通安全規則第一
    百三十三條第一項之規定，未靠路邊行走，為肇事次因，則
    與卷證資料有違，此部分顯屬誤解，應予敘明。則告訴人就
    本件車禍之發生雖同有過失，然被告之過失責任亦不能因此
    而解免。又告訴人確因本件車禍而受有第一腰椎爆裂性骨折
    之傷害，此有國立成功大學醫學院附設醫院診斷證明書一紙
    （見警卷第十八頁）存卷可參，是被告之過失行為與告訴人
    所受之傷害間，亦有相當因果關係。綜上所述，本案事證明
    確，被告過失傷害犯行已堪認定。
二、核被告所為，係犯刑法第二百八十四條第一項前段之過失傷
    害罪。又被告於本件車禍發生後停留於事故現場，並於有偵
    查權之公務員或機關尚未發覺其為本件車禍肇事人前，主動
    對到場處理員警表明為本件車禍之肇事人，自首而接受裁判
    （見警卷第四頁），應依刑法第六十二條前段之規定減輕其
    刑。原審以本案事證明確，依刑事訴訟法第四百四十九條第
    一項前段、第四百五十四條第二項，刑法第二百八十四條第
    一項前段、第六十二條前段、第四十一條第一項前段，罰金
    罰鍰提高標準條例第一條前段、第二條，現行法規所定貨幣
    單位折算新臺幣條例第二條，逕以簡易判決量處被告拘役四
    十日，並諭知易科罰金之折算標準，固非無見，然原判決採
    認臺灣省臺南區車輛行車事故鑑定委員會鑑定意見，並援引
    檢察官聲請簡易判決處刑書之記載，認被告為行人，「本應
    注意靠路邊行走」、「貿然跨越白色車道線靠車道內之左側
    行走」，並未論及被告所推之手推車乃道路交通安全規則第
    六條第一款所稱「慢車」，且被告推手推車跨越者乃該路段
    之快慢車道分隔線，其手推車所侵入者乃該路段北往南方向
    快車道之「右側」等情，以致認定事實與卷證資料不符，尚
    有違誤。檢察官據告訴人請求，以告訴人就本件車禍之發生
    並無過失，原審量刑過輕為由提起上訴；另被告則以原審量
    刑過重為由提起上訴，雖均無理由，但原判決既有未洽，自
    應由本院依法予以撤銷改判，自為適法之判決。
三、爰審酌被告並無前科，素行良好，其以販賣早餐為業，收入
    不豐，而被告為閃避停放於路旁停車格內之自小客車以致所
    推之手推車跨越跨越快慢車道分隔線，雖有過失，但較諸告
    訴人疏未注意車前狀況以致騎車自後追撞被告之手推車，被
    告之過失程度顯較告訴人為輕微，且被告坦承犯行，態度尚
    稱良好，但告訴人所受傷害非輕暨兩造迄今尚未達成和解等
    一切情狀，量處如主文所示之刑，並諭知易科罰金之折算標
    準，以示懲儆。
據上論斷，應依刑事訴訟法第四百五十五條之一第一項、第三項
、第三百六十九條第一項前段、第三百六十四條、第二百九十九
條第一項前段，刑法第二百八十四條第一項前段、第六十二條前
段、第四十一條第一項前段，罰金罰鍰提高標準條例第一條前段
、第二條，判決如主文。
本案經檢察官丙○○到庭執行職務。
中    華    民    國    95    年    2     月    8     日
                  刑事第十一庭  審判長法  官  謝瑞龍
                                      法  官  李東柏
                                      法  官  周紹武
以上正本證明與原本無異。
本判決不得上訴。
                                      書記官  鄭佩玉
中    華    民    國    95    年    2     月    8     日
附錄本案論罪科刑法條全文：
中華民國刑法第二百八十四條第一項
因過失傷害人者，處六月以下有期徒刑、拘役或五百元以下罰金
，致重傷者，處一年以下有期徒刑、拘役或五百元以下罰金。


司法院資訊處製作；財團法人民間司法改革基金會備份。
